臺灣嘉義地方法院刑事裁定　　　　　　　　　　　　　九十二年度訴字第四四一號
　　公　訴　人　臺灣嘉義地方法院檢察署檢察官
　　被　　　告　乙○○
右列被告因違反槍砲彈藥刀械管制條例案件，本院於九十二年十二月三十一日所為之
判決之原本及其正本，茲發現有誤，應裁定更正如左：
    主  文
原判決之原本及其正本內所載被告之姓名「甲○○」、年籍「二十七歲（民國○○○
年○月○○日生）、住台北縣永和市○○路一一三巷九之二號、身分證統一編號：Ａ
一二一三二二二四號」，均應更正被告之姓名為「乙○○」、年籍為「三十一歲（
民國○○○年○月○○日生）、住臺北縣土城市○○村○○街二一七巷八弄十四號、
身分證統一編號：Ｔ一二六七二０二七號」。
    理  由
一、按刑事判決之文字誤寫，而不影響於全案情節與判決之本旨，其經宣示或送達者
    ，得參照民事訴訟法第二百三十二條，依刑事訴訟法第二百二十條，由原審法院
    依聲請或本職權以裁定更正，以昭鄭重，司法院大法官會議釋字第四十三號解釋
    意旨可資參照。又判決如有誤寫、誤算或其他類此之顯然錯誤者，法院得隨時或
    依聲請以裁定更正之；裁判，除依本法應以判決行之者外，以裁定行之，民事訴
    訟法第二百三十二條第一項前段、刑事訴訟法第二百二十條分別定有明文。
三、經查：
（一）按「刑事訴訟法第二百六十六條規定起訴之效力不及於檢察官所指被告以外之
      人，即所謂起訴對人之效力。而同法第二百六十四條第二項第一款規定起訴書
      應記載被告之姓名、性別等資料或其他足資辨別之特徵，係為確定刑罰權對象
      之用，其起訴之對象為被告其『人』，而非僅在其『姓名』，故如某甲冒用某
      乙之名於偵查中應訊，無論有無被羈押或交保，其特定之人應為某甲，並非被
      冒名之某乙，檢察官係對某甲實施偵查，如認其有犯罪嫌疑並對之提起公訴，
      雖誤以乙名起訴，僅姓名錯誤，其起訴所指被告之人（即應接受審判之人）應
      為某甲而非某乙，法院於審理時，若已查明係冒用乙之名義犯罪，即應以甲為
      其審判對象，僅逕將判決書當事人欄之姓名更正為甲，並註明其係冒用某乙姓
      名，方稱適法」；又「被告冒用他人姓名應訊，檢察官未發覺，起訴書乃記載
      冒用之姓名、年籍等資料者，其起訴之對象仍為被告其人，法院…如判決確定
      後始發現者，因僅屬被告冒用他人姓名應訊之『姓名錯誤』，亦係以裁定方式
      更正即可，與冒充犯人頂替之『被告錯誤』情形有別。」，最高法院分別著有
      九十一年度臺上字第二二二一號判決、九十一年度台非字第一三九號判決可資
      參照。
（二）本院九十二年度訴字第四四一號違反槍砲彈藥刀械管制條例案件之行為人於民
      國九十二年七月二十八日下午二時三十分許，在嘉義縣太保市春珠里一六四之
      十六號前為員警當場逮捕，嗣並解送臺灣嘉義地方法院檢察署內勤檢察官訊問
      ，該行為人於警察局、檢察官訊問時雖均自稱為「甲○○」，並於同日在嘉義
      縣警察局水上分局太保分駐所所製作警詢筆錄、逮捕通知書、檢察官訊問筆錄
      等文書上均簽署「甲○○」之署押，並捺印指紋，而臺灣嘉義地方法院檢察署
      檢察官調查後，亦認為該自稱為「甲○○」之人所為，犯罪嫌疑重大，而於九
      十二年九月二十四日以「甲○○」之名將該行為人向本院提起公訴，本院審理
      後，亦於九十二年十二月三十一日以「甲○○」之名對該行為人為判決。
（三）嗣經甲○○本人收受上開刑事判決後，發覺遭冒名，經本院將在警詢及偵訊時
      自稱「甲○○」之人在嘉義縣警察局水上分局太保分駐所逮捕通知書、扣押書
      、檢察官訊問筆錄、嘉義看守所人相表等文書上全部所捺印指紋送請內政部警
      政署刑事警察局鑑定比對結果，上開所捺指紋均與該局存檔乙○○十指紋相符
      ，有該局九十三年二月二十三日刑紋字第０九三００三八七四四號鑑驗書附卷
      可稽。
（四）綜上以觀，本件犯罪事實真正犯罪行為人實為乙○○，僅乙○○於偵查及本院
      調查中冒用「甲○○」之姓名而已，而檢察官認乙○○有犯罪嫌疑而對之向本
      院提起公訴，雖在起訴書上誤載被告姓名為遭冒名之「甲○○」，本院九十二
      年度訴字第四四一號刑事判決亦誤將乙○○所冒用之「甲○○」之姓名記載為
      判決之被告姓名，然核諸前揭說明，此僅係姓名錯誤而已，檢察官在本件起訴
      書所指之真正被告（即應接受審判之人）仍應為乙○○而非甲○○，縱本院於
      前開刑事判決書上記載「甲○○」為被告，然本院為判決之對象仍為乙○○，
      判決之效力僅及於乙○○，被冒名之甲○○本人並非判決效力所及之人。從而
      本院於九十二年十二月三十一日所為九十二年度訴字第四四一號刑事判決原本
      及其正本被告欄內所載被告之姓名「甲○○」、年籍「二十七歲（民國六十五
      年六月十六日生）、住台北縣永和市○○路一一三巷九之二號、身分證統一編
      號：Ａ一二一三二二二四號」，均應更正被告之姓名為「乙○○」、年籍為
      「三十一歲（民國○○○年○月○○日生）、住臺北縣土城市○○村○○街二
      一七巷八弄十四號、身分證統一編號：Ｔ一二六七二０二七號」，並於更正
      被告之姓名、年籍及住居所資料後，將上開刑事判決及本件裁定重行送達予被
      告乙○○。至被告乙○○右揭刑事案件所為犯行裁定確定後，如附合累犯規定
      ，宜由檢察官另依法聲請更定其刑，附此敘明。
中      華      民      國    九十三    年      四      月      八      日
                              臺灣嘉義地方法院刑事第一庭
                                  審判長法  官  夏  金  郎
                                        法  官  盧  鳳  田
                                        法  官  陳  俞  婷
右正本證明與原本無異。
如不服本裁定，應於裁定送達後五日內向本院提出抗告狀（應附繕本）。
中      華      民      國    九十三    年      四      月      八      日
                                        書記官  李  彩  娥
